臺灣高等法院臺南分院刑事判決
                                    109年度上訴字第924號
上  訴  人
即  被  告  蘇意文



選任辯護人  蘇慶良律師
上列上訴人即被告因毒品危害防制條例案件，不服臺灣嘉義地方
法院109年度訴字第148號中華民國109年6月23日第一審判決（起
訴案號：臺灣嘉義地方檢察署108年度偵字第9338號），提起上
訴，本院判決如下：
    主  文
原判決撤銷。
蘇意文共同犯販賣第二級毒品罪，處有期徒刑參年。未扣案之行
動電話壹支（ＨＴＣ廠牌、型號Ｕ１１＋，含門號○○○○○○○○○○號SIM卡壹
張）沒收，於全部或一部不能沒收或不宜執行沒收時，追徵其價
額。
    事  實
一、蘇意文（LINE通訊軟體暱稱「蘇意文★○○★」）與其同性友人
    鄭世興（原名「鄭世欣」，另案審理）均明知甲基安非他命
    係毒品危害防制條例第2條第2項第2款所定之第二級毒品，
    不得非法持有、販賣。緣藍聖淇（LINE通訊軟體暱稱「藍三
    歲」）因得知蘇意文有在施用第二級毒品甲基安非他命，並
    取得毒品管道為其同性男友，而於民國108年10月3日前之某
    日，以所持用門號0000000000號行動電話LINE通訊軟體向蘇
    意文詢問可否購買甲基安非他命。蘇意文應允後，與鄭世興
    共同基於販賣第二級毒品以營利之犯意聯絡，由蘇意文於同
    年月4日12時22分至15時22分間之某時，向鄭世興取得甲基
    安非他命之售價資訊後，於同日15時22分許，以其持用門號
    0000000000號行動電話LINE通訊軟體向藍聖淇報價，即甲基
    安非他命每錢新臺幣（下同）7,000元、半錢4,000元之價格
    ，藍聖淇隨即以LINE通訊軟體表示欲購買7,000元甲基安非
    他命。惟因蘇意文要求藍聖淇先行付款，2人乃相約於同年
    月5日12時31分許，在嘉義市○區○○路00號統一超商見面，藍
    聖淇當場交付7,000元予蘇意文，蘇意文旋於同日12時35分
    許，在上址超商內操作自動櫃員機，先將該款項存入其所申
    辦台北富邦銀行帳號000000000000號帳戶（下稱台北富邦銀
    行帳戶）內，繼於同日12時38分許，再利用自動櫃員機自台
    北富邦銀行帳戶將7,000元轉匯入鄭世興所有台新國際商業
    銀行帳號00000000000000號帳戶（下稱鄭世興台新銀行帳戶
    ）。嗣鄭世興於同年月5日晚上某時許，在不詳處所，將欲
    販售予藍聖淇之甲基安非他命1包交予蘇意文，蘇意文即以L
    INE通訊軟體與藍聖淇相約見面，而於同年月6日8時57分至9
    時21分間之某時，在嘉義市○區○○路00號0-000早餐店前，由
    蘇意文將甲基安非他命1 包交予藍聖淇，而完成交易。嗣經
    警於108年10月10日10時45分許，依法搜索嘉義市○區○○○街0
    0號藍聖淇住處，扣得第二級毒品甲基安非他命及吸食器等
    物，經由藍聖淇供述，而循線查悉上情。
二、案經嘉義縣警察局水上分局報請臺灣嘉義地方檢察署檢察官
    偵查起訴。
    理  由
壹、證據能力：
    按被告以外之人於審判外之陳述，雖不符刑事訴訟法第159
    條之1至第159條之4之規定，然經當事人於審判程序同意作
    為證據，法院審酌該言詞陳述或書面陳述作成時之情況，認
    為適當者，亦得為證據。又當事人、代理人或辯護人於法院
    調查證據時，知有第159條第1項不得為證據之情形，而未於
    言詞辯論終結前聲明異議者，視為有前項之同意，刑事訴訟
    法第159條之5定有明文。立法意旨在於傳聞證據未經當事人
    之反對詰問予以核實，原則上先予排除，惟若當事人已放棄
    反對詰問權，於審判程序中表明同意該等傳聞證據可作為證
    據，或於言詞辯論終結前未聲明異議，基於尊重當事人對傳
    聞證據之處分權，及證據資料愈豐富，愈有助於真實發見之
    理念，且強化言詞辯論主義，使訴訟程序得以順暢進行，上
    開傳聞證據亦均具有證據能力。查本案所引用之相關證據資
    料（詳後引證據），其中各項言詞或書面傳聞證據部分，縱
    無刑事訴訟法第159條之1至第159條之4或其他規定之傳聞證
    據例外情形，然業經本院審理時予以提示並告以要旨，且各
    經檢察官、被告蘇意文及辯護人表示意見，當事人已知上述
    證據乃屬傳聞證據，已明示同意作為本案之證據使用（本院
    卷第71-72、176-177頁），而本院審酌上開證據資料製作時
    之情況，無不當取供及證明力明顯過低之瑕疵，認以之作為
    證據應屬適當，揆諸前開規定，應認均有證據能力。
貳、認定犯罪事實所憑之證據及理由：
一、訊據被告固坦認透過LINE通訊軟體與藍聖淇聯絡購買毒品事
    宜，並在上址超商自藍聖淇處收取7,000元，先將之存入台
    北富邦銀行帳戶，再轉匯入鄭世興台新銀行帳戶，又自鄭世
    興處取得甲基安非他命後，於前揭時地交予藍聖淇等事實不
    諱，惟矢口否認有何販賣第二級毒品之犯行，辯稱：我沒有
    販賣毒品意圖，也沒有獲利，只是幫藍聖淇詢問、購買毒品
    ，我承認有幫助施用第二級毒品云云。辯護人則為被告辯護
    稱：依證人藍聖淇之證述，他是請被告代購，並不知道毒品
    來源是誰，且被告於藍聖淇詢問時，無法當下承諾，還要去
    問價格，故被告僅係幫藍聖淇尋找賣方。復次，依證人鄭世
    興證述內容，他是邀同其他人一起團購甲基安非他命，雖鄭
    世興於團購過程中賺取些許毒品，然此係鄭世興個人的問題
    ，就團購的這些人來講，均為單純的買方，而被告身為買方
    ，當然要收到錢，才能交給團購主，並團購主拿到貨一定會
    交給被告，所以被告才會碰到錢、碰到毒品，但這就是典型
    的合資購買毒品，買方應不構成販賣毒品罪，故不能僅因被
    告有接觸毒品及價款，即認有販賣之意圖。又被告並未從上
    游獲取任何利益，單純是幫藍聖淇詢價，且被告與藍聖淇認
    識一個多月，也曾一起吸食過毒品，僅是幫朋友買毒品，故
    就販賣部分，請為無罪之諭知云云。
二、經查：
  ㈠被告於108年10月4日15時22分許，以LINE通訊軟體向藍聖淇
    報價甲基安非他命售價半錢4,000元、1 錢7,000元，經藍聖
    淇以LINE通訊軟體表示欲購買7,000元甲基安非他命，被告
    遂要求藍聖淇需先付款，並於同年月5日12時31分許在上址
    超商，藍聖淇當場交付7,000元予被告，被告則以前述方式
    將款項轉匯至鄭世興台新銀行帳戶，嗣於翌（6）日8時46分
    許，被告再以LINE通訊軟體通知藍聖淇可拿取甲基安非他命
    ，而於該日8時57分至9時21分間之某時，在上址A-BAO早餐
    店前，當場交付甲基安非他命1 包予藍聖淇等情，業據被告
    坦認不諱（偵卷第58-60頁、原審卷第51-53頁、本院卷第10
    1頁），核與證人藍聖淇於警詢、偵查及原審時（警卷第16-
    18、20-24頁、偵卷第113-114頁、原審卷第133-164頁）證
    述之情節相符，且有被告與藍聖淇之通訊軟體LINE對話內容
    截圖及個人頁面照片4張（警卷第27-28頁）、被告與藍聖淇
    收取現金及交付毒品之監視器翻拍照片14張（警卷第29-35
    頁）、被告通訊軟體LINE之翻拍照片22張（警卷第36-46頁
    ）、台北富邦商業銀行股份有限公司師大分行109年4月22日
    北富銀師大字第1090000017號函暨檢附之被告帳戶交易明細
    1份（原審卷第79-81頁）、台新國際商業銀行109年5月12日
    台新作文字第10907000號函暨檢附之鄭世興帳戶交易明細1
    份（原審卷第83-88頁）附卷可稽。是此部分事實，堪信屬
    真實。
　㈡被告係幫助藍聖淇購買第二級毒品甲基安非他命？或是與鄭
    世興共同販賣第二級毒品甲基安非他命？
　⒈按一般之毒品交易，除出賣人和買受人之外，亦常有第三人
    居中、跑腿，始完成毒品易手之情形。此第三人之性質，究
    竟屬於參與販賣毒品之共同正犯，或便利買方施用毒品之幫
    助犯？二者罪責，猶如天壤之別，當須仔細研求，毋枉毋縱
    。具體以言，毒品交易，因風險甚高，非有一定之信任關係
    或隔絕、隱密措施，買賣毒品之雙方多不願、亦不敢貿然進
    行，是於毒品交易過程中，常見由買賣雙方熟稔、信賴之第
    三人居間收取價款及交付毒品之情形。而此居中之第三人，
    通常即扮演填補是項信任關係，或隔阻直接關係之角色。後
    者之作用，在於掩飾幕後之賣方（例如同居人或手下受指示
    接聽電話、送貨，老大則不自己出面），其屬於參與販賣毒
    品之共同正犯，固甚明顯；前者卻因和交易之雙方間，各有
    一定之交情，究係立於幫助販售之一方或買受之一方，代送
    或代取毒品？代收或代轉價金？尚曖昧難明，除須探求其主
    觀意思之外，仍應就其與買、賣各方之情誼、交易發動存在
    於何方、如何受託（含對話內容及相關環境）、所為何事、
    何方付酬等客觀情事，予以綜合審酌判斷（最高法院100年
    度台上字第793號、103年度台上字第1401號判決意旨參照）
    。又按關於正犯、幫助犯之區別，係以其主觀之犯意及客觀
    之犯行為標準，凡以自己犯罪之意思而參與犯罪，無論其所
    參與者是否屬犯罪構成要件之行為，皆為正犯。其以幫助他
    人犯罪之意思而參與犯罪構成要件之行為，亦為正犯；必以
    幫助他人犯罪之意思，且其所參與者又為犯罪構成要件以外
    之行為，始為從犯。而洽定毒品買賣之時間、地點、磋商交
    易之金額、數量，及實際交付毒品、收取價款等，均屬販賣
    毒品罪構成要件事實之部分行為，苟有參與其事，即係分擔
    實行犯罪行為，自應負共同販賣毒品罪責（最高法院109年
    度台上字第1716號判決意旨參照）。 
  ⒉檢視被告所持用上開行動電話LINE通訊軟體對話內容截圖（
    警卷第42-44、46頁），析論如下：
  ⑴暱稱「0000」之人（即鄭世興）曾向被告發送：「我不是說
    有一個弟弟被查，前天他又跟我叫東西，今天下午我送去他
    公司…他跟我說他是被釣魚但他沒有被勒戒也沒有被戒癮治
    療。叫我這陣子不要跟他聯絡，因為筆錄上他有說常拿東西
    的點就是他家、他公司，還有他家附近的7-11。他有說警方
    有看到我跟他的對話紀錄（雖然他說他有刪，所以只看到最
    近最後一次的紀錄）」、「有一兩個朋友要拿東西，沒留資
    料」等內容之訊息。
  ⑵暱稱「○○」之人於108年10月17日向被告發送：「幾點方便過
    去找你拿？」之訊息，被告回覆：「都可以」，而後暱稱「
    ○○」之人於同日20時16分許，抵達與被告相約之地點，並以
    LINE通話功能撥打予被告。又暱稱「○○」之人於同年月20日
    向被告發送：「○○你那裏還有東西可以拿嗎？」之訊息，被
    告回覆：「沒耶」，暱稱「○○」之人則發送：「恩恩」、「
    也是要問你B 」之訊息，被告回覆：「我在臺南」，暱稱「
    ○○」之人再發送：「恩」、「可以問他？」之訊息，被告回
    覆：「但怎麼拿？」。
  ⑶暱稱「00000 0000」於108年9月18日向被告發送：「在哪裡
    」、「有朋友要東西」之訊息，被告回覆：「嗯嗯，拿多少
    」，暱稱「00000 0000」發送：「姐夫叫我找你拿」，被告
    則回覆：「你來拿啊，順便載他回來啦！」等訊息。
  ⑷對於上開對話內容，被告於原審時供稱：LINE通訊軟體內暱
    稱「0000」就是鄭世興，「○○」是我的朋友，是在詢問有沒
    有毒品可以分，「00000 0000」要拿的東西應該是甲基安非
    他命，我後來是叫「00000 0000」來拿，「姐夫」是指鄭世
    興（原審卷第225-226頁）等語。依上可知，被告與鄭世興
    應非偶爾協助他人調取毒品或其等是分別對外提供毒品，而
    是彼此間具有共同對外提供毒品之關係，亦即當有人欲向被
    告取得毒品，但被告手上並無存貨，被告可由鄭世興之存貨
    供應；反之，當需用毒品者與鄭世興聯絡時，鄭世興也會向
    該需用毒品者表示可向被告拿取毒品。　　　　
　⒊證人藍聖淇之歷次證述內容如下：
　⑴於108年10月10日第一次警詢時證稱：我遭查扣第二級毒品1 
    包，是108年10月6日向綽號「○○」之被告以7,000元購得（
    警卷第14頁）等語。
　⑵於108年10月10日第二次警詢時證陳：我與被告是於108年9月
    間認識，我於不詳時間詢問被告有沒有多的毒品，被告告訴
    我要詢問其男友，之後於10月4日，被告用LINE要我先付錢
    ，並表示等其男友上來嘉義，再把毒品拿給我，10月5日12
    時31分許，我以LINE打給被告相約在嘉義市○區○○路00號統
    一超商見面，見面後，我把7,000元交給被告，被告就在超
    商將錢存入並轉帳給其男友，10月6日8時46分許，被告主動
    用LINE聯繫我，叫我去拿毒品，我到嘉義市○區○○路00號A-B
    AO早餐店與被告見面，被告從口袋拿出1包毒品給我（警卷
    第17-18頁）等語。
　⑶於108年10月13日警詢時證述：我是在交友軟體APP上認識被
    告，並向被告要LINE，之後加為好友，於108年9月，我與被
    告在我現住處約會，當時被告提到有吸食第二級毒品甲基安
    非他命，後來我主動問被告有沒有甲基安非他命可以賣給我
    ，被告表示可以、要詢問其男友價格（警卷第21頁）等語。
　⑷於偵查時具結證述：我與被告是網路交友認識。於108 年9 
    、10月間，我跟被告見面時，被告當場有拿甲基安非他命出
    來，我問被告那邊可以拿到東西，被告說可以、在他男友那
    邊，我就跟被告表示想要買，被告說可以去問他男友，我與
    被告是普通朋友、沒有很熟（偵卷第113-114頁）等語。
　⑸於原審時證稱：我與被告是透過同志交友軟體Grindr認識，
    於108年10月5日我拿錢給被告之前，與被告沒有認識很久，
    只見面過1 次。我請被告問看看有沒有辦法拿到甲基安非他
    命，是透過LINE聯繫。在見面的那一次，因為聊天有聊到，
    被告毒品來源就是其前男友，因我知道被告那邊可以拿到毒
    品，我是向被告表示「我想要買」，被告說好，並在我面前
    打電話給上游詢問，但沒有打通。於108年10月4日被告向我
    報價，這個價格是符合市價的。於108年10月5日我將7,000 
    元交給被告後，被告跟我說要轉給上游，也就是被告的前男
    友，我沒見過也不認識被告的前男友。10月6日被告在A-BAO
     早餐店交給我1 包甲基安非他命，這包毒品是被告從其上
    游那邊拿到的，但我沒有看到被告向其上游拿毒品的過程。
    整個過程，我都是針對被告（原審卷第136-143、145、150-
    153、158、162-164 頁）等語。
　⒋據上而論：
　⑴被告雖非主動向藍聖淇表示供應第二級毒品之意，然係於與
    藍聖淇見面聊天時，提及有施用甲基安非他命之事，並向藍
    聖淇表示毒品來源為其同性男友，亦即對藍聖淇而言，被告
    提供了明確具體之毒品取得管道，藍聖淇因而欲經由被告，
    向被告所稱之毒品來源購得甲基安非他命，始加以詢問。且
    藍聖淇於上開過程中，均是基於購買甲基安非他命之意思，
    甚至對被告是表示「我想要買」，而由被告為相對應之應允
    意思表示。又如前所述，被告與鄭世興彼此間具有共同對外
    提供毒品之關係。由此可知，藍聖淇係欲經由被告此一管道
    購得甲基安非他命，即就本件購買毒品之過程而言，被告係
    立於販售之一方。
　⑵證人鄭世興於本院時雖證稱：因被告跟我說他的朋友有在詢
    問甲基安非他命，並我們是一起團購的，累積到一定的量我
    就會去問上游「剌青哥」現在價錢多少。「○○」、「00000 
    0000」都是團購的成員，當有成員或其他朋友需要甲基安非
    他命時，就會來問我，我再去問其他人，去湊足一定量，所
    以我本身也是消費者。於團購過程中，我會賺一點毒品的量
    供自己施用。我與被告認識6年左右，於108年10月間，我與
    被告是同性戀人之關係。就本件的整個過程，都是被告跟我
    聯繫，我並不認識藍聖淇，也沒有跟他聯絡過。我於另案偵
    查時有承認販賣第二級毒品甲基安非他命（本院卷第166-17
    6頁）等語。然依證人藍聖淇前開證述，及被告與藍聖淇之
    通訊軟體LINE對話內容截圖（警卷第27-28頁），被告於整
    個過程，僅是向藍聖淇表示毒品來源是其男友（鄭世興），
    並為報價、要求先行付款、約定於前揭時地交付甲基安非他
    命，均未提及有所謂「團購」之事。況依鄭世興所述「團購
    」一節，實則為販賣第二級毒品甲基安非他命之行為，並從
    中獲利，且鄭世興亦於另案偵查中坦認販賣第二級毒品犯行
    ，有臺灣嘉義地方檢察署109年度偵字第4954、6271號、109
    年度毒偵字第884號起訴書1份（本院卷第137-149頁）存卷
    可考。從而，辯護人為被告辯護稱：本件是合資購買毒品云
    云，應屬無據。　
　⑶被告陳稱：我與藍聖淇是於他傳LINE給我幫他拿毒品，往回
    推約二個禮拜認識的，我與藍聖淇沒有很熟（偵卷第60頁、
    原審卷第52頁）等語，而被告與鄭世興於108年10月間，係
    為同性戀人關係，已認識6年左右，已據證人鄭世興證述如
    前。且參以被告要求藍聖淇先行交付購毒價額7,000元，亦
    與販賣毒品者多會顧慮跟購毒者之交情非深，彼此間無相當
    信賴關係，若率爾進行交易，遭查獲或供出之風險相對提高
    ，或是購毒者事後無資力付款，因此於聯繫之初，就是否進
    行交易一事裹足不前或要求事先付款之情狀相當。據此而論
    ，就被告與賣方（鄭世興）之關係深厚（同性戀人），而與
    買方（藍聖淇）之交情淺薄等情觀之，足見被告應係立於賣
    方，而與鄭世興共同販賣甲基安他非命予藍聖淇甚明。
　⑷又被告雖初始係受藍聖淇之詢問，惟其後已積極介入並聯絡
    雙方，即就整個交易過程，均由被告與藍聖淇聯繫，且由被
    告自藍聖淇處收取價金，及親自交付甲基安非他命1包予藍
    聖淇以完成交易，益徵被告係基於販賣第二級毒品之犯意，
    而非單純的幫助藍聖淇向鄭世興購買甲基安非他命。
　⑸承上說明，被告顯係有意為居中聯繫、收取價金、交付毒品
    等行為，而為自己與鄭世興遂行販賣第二級毒品之目的，是
    被告係與鄭世興共同居於賣方之立場，具有共同販賣第二級
    毒品之犯意聯絡，而非僅是純粹便利、助益藍聖淇施用甚明
    。又被告所參與之行為（報價、收取價金及交付第二級毒品
    甲基安非他命），均屬販賣第二級毒品構成要件之行為。準
    此，被告應係與鄭世興共同販賣第二級毒品甲基安非他命，
    而非幫助藍聖淇購買第二級毒品甲基安非他命，應可認定。
    從而，被告辯稱：僅是幫助藍聖淇購買甲基安非他命云云，
    核屬卸責之詞，並無足採，另辯護人為被告辯護稱：本件係
    藍聖淇請被告代購毒品，被告幫藍聖淇尋找賣方，且是團購
    （合資）毒品，被告亦未從上游獲取任何利益，僅是單純幫
    助藍聖購買毒品云云，亦均難採憑。
三、按販賣第二級毒品本無一定價格，各次買賣之價格，可能各
    有差異，隨供需雙方之資力、關係之深淺、需求之數量、貨
    源之充裕與否、販賣者對於資金之需求如何即殷切與否，以
    及政府查緝之態度，進而為各種不同之風險評估，而為機動
    性之調整，是其價格標準，自非一成不變，且販賣者從各種
    「價差」或「量差」或係「純度」謀取利潤方式，或有差異
    ，然其所圖利益之非法販賣行為目的，則屬相同，並無二致
    。本案上開販賣第二級毒品之行為，雖因未當場查獲販毒事
    實，無從察知其販賣毒品確實數量、純度，亦無從知悉販入
    之價格，以為是否高價賣出之比較，惟毒品危害防制條例所
    處罰之「販賣」毒品罪，所著重者為在主觀上有藉以牟利之
    惡性，及對毒品之擴散具有較有償或無償轉讓行為更嚴重之
    危害性，被告等有無「營利」之意圖係從客觀之社會環境、
    情況及證人、物證等資料，依據證據法則綜合研判認定。衡
    諸毒品甲基安非他命量微價高，且依一般社會通念以觀，販
    賣行為在通常情形下均係以牟利為其主要誘因及目的，倘非
    有利可圖，絕無甘冒重罰風險而為之之理。從而，舉凡其有
    償交易，除足反證其確另基於某種非圖利本意之關係外，通
    常尚難因無法查悉其販入價額作為是否高價賣出之比較，而
    諉無營利之意思，致阻卻販賣犯行之追訴。參以，證人即共
    犯鄭世興於本院時證陳：我會賺一點毒品的量供自己施用等
    語，且被告與藍聖淇並非熟識，若非有利可圖，絕無平白甘
    冒被查緝重罰之高度風險而為之。是被告與鄭世興於為上開
    共同販賣毒品犯行時，主觀上確有營利之意圖甚明。從而，
    辯護人為被告辯護稱：本件僅是在團購中之詐欺行為云云，
    自屬無據。
四、綜上所述，本件事證明確，被告上開共同販賣第二級毒品之
    犯行，已堪認定，應依法論科。
參、論罪科刑：
一、被告行為後，毒品危害防制條例第4條第2項業於109年1月15
    日修正公布，並自公布後6 個月後即109年7月15日生效施行
    。而修正前毒品危害防制條例第4條第2項規定：「製造、運
    輸、販賣第二級毒品者，處無期徒刑或七年以上有期徒刑，
    得併科新臺幣一千萬元以下罰金」，修正後規定：「製造、
    運輸、販賣第二級毒品者，處無期徒刑或十年以上有期徒刑
    ，得併科新臺幣一千五百萬元以下罰金」，經比較新舊法結
    果，修正後之法定刑較修正前提高。依刑法第2條第1 項前
    段之規定，本件自應適用行為時即修正前毒品危害防制條例
    第4條第2項之規定論處（原審雖未及比較新舊法，惟其適用
    法條結果與本院判決並無二致，此部分不列為撤銷理由）。
二、核被告所為，係犯修正前毒品危害防制條例第4條第2項之販
    賣第二級毒品罪。被告持有甲基安非他命之低度行為，為其
    販賣之高度行為所吸收，不另論罪。又被告與鄭世興間就本
    件犯行，有犯意之聯絡及行為之分擔，應論以共同正犯。
三、本件是否有毒品危害防制條例第17條第1項之適用？
　㈠按毒品危害防制條例第17條第1項減輕或免除其刑之規定，係
    指犯罪行為人供出毒品來源之對向性正犯，或與其具有共同
    正犯、共犯（教唆犯、幫助犯）關係之毒品由來之人的相關
    資料，使調查或偵查犯罪之公務員得據以對之發動調查或偵
    查程序，並因此而確實查獲其人、其犯行者。亦即先須被告
    有供述毒品來源，警方或偵查犯罪機關據以確實查獲其他正
    犯或共犯之結果，二者兼備並有因果關係，始能獲上述寬典
    （最高法院109 年度台上字第470 號判決意旨參照）。
　㈡查「警方詢據藍聖淇之調查筆錄指稱其並不知被告之上手及
    匯款帳號為何，一開始無從獲知被告之上手為何人，待警方
    通知被告到案後主動供稱其上手及匯款帳號，進而透過對話
    紀錄並向銀行調閱相關資料，始掌握有關鄭世興涉嫌販賣第
    二級毒品甲基安非他命之犯罪事證」、「藍聖淇說被告收到
    7,000元後有轉帳，但不知確切的帳戶，也不知被告的帳戶
    。嗣被告主動供述係使用自己台北富邦銀行帳戶，並以跨行
    匯款方式匯予鄭世興台新銀行帳戶。鄭世興是被告供出才知
    道的，藍聖淇只有說上手是被告的男友」、「警方有調取被
    告操作ATM的監視畫面，但不知被告的帳戶，亦不知被告轉
    帳給何人，係被告於警詢時供出自己的帳戶及轉帳給鄭世興
    之事。又警方雖有掌握被告手機內的通聯紀錄，並藍聖淇說
    上手是被告的男友，但不知被告男友的姓名，係提示被告手
    機LINE對話紀錄，並詢問被告暱稱0000是不是他的男友，由
    被告供出其男友為鄭世興及相關資料」，此有109年10月28
    日職務報告1份、本院公務電話查詢紀錄表2份（本院卷第15
    3-158頁）在卷可按。依上所述，被告供出毒品來源為鄭世
    興前，警方僅知「被告將7,000元匯予上手」、「該上手為
    被告之同性男友」，但不知鄭世興之真實姓名年籍、及相關
    匯款帳號，係待被告供出鄭世興係其毒品來源，並提供其所
    有台北富邦銀行帳戶之帳號等證據後，始經警循線查獲。又
    鄭世興涉犯販賣第二級毒品罪嫌，業經檢察官起訴在案，有
    臺灣嘉義地方檢察署109年度偵字第4954、6271號、109年度
    毒偵字第884號起訴書1份（本院卷第137-149頁）存卷可考
    。從而，足認本件確因被告供出而查獲其毒品來源，應依毒
    品危害防制條例第17條第1項規定減輕其刑。
四、本件是否有修正前毒品危害防制條例第17條第2項之適用？
　㈠按修正前毒品危害防制條例第17條第2項規定「犯第4條至第8
    條之罪於偵查及審判中均自白者，減輕其刑」，係為鼓勵是
    類犯罪行為人自白、悔過，並期訴訟經濟、節約司法資源而
    設。此所謂「自白」，係指對自己之犯罪事實全部或主要部
    分為肯定供述之意。自白販賣毒品，其關於毒品交易之種類
    、金額、時間、地點等供述內容，須令人足以辨識被告具有
    肯定販賣毒品事實之意，始具有自白效力。而販賣毒品與合
    資購買而幫助他人施用毒品或與他人共同持有毒品，在外觀
    上雖均有授受毒品及現金之行為，但因其主觀上是否具有營
    利意圖而異其罪名之論斷；倘僅供述毒品種類、金額、時間
    、地點，但否認有營利之意圖，既無從辨識其供述是否有肯
    定販賣毒品之意思，仍不能認定其已自白販賣毒品犯行（最
    高法院103年度台上字第3896號判決意旨參照）。又按修正
    前毒品危害防制條例第17條第2項關於自白販賣毒品犯行減
    輕其刑之規定，其所謂自白，係指行為人對販賣毒品犯罪事
    實之全部或主要部分為承認犯罪之供述而言。有無營利之意
    圖，乃販賣毒品與轉讓毒品、為他人購買毒品而幫助施用毒
    品等犯罪之主要分野，亦為各該犯罪異其刑罰輕重之原因，
    自屬販賣毒品犯罪之重要構成要件事實（最高法院102年度
    台上字第5201號判決意旨參照）。
　㈡查本件被告係犯修正前毒品危害防制條例第4條第2項之販賣
    第二級毒品罪，業經本院認定如前，是辯護人為被告辯護稱
    ：被告就幫助施用第二級毒品之犯行，應有毒品危害防制條
    例第17條第2項規定之適用云云，尚屬無據。又被告雖就毒
    品交易之種類、時間、地點、金額均供認不諱，惟矢口否認
    主觀上有販賣第二級毒品之犯意，亦否認有營利之意圖，已
    如前述，揆諸前揭判決意旨，本件難認被告有所謂自白犯行
    之情事，而與修正前毒品危害防制條例第17條第2項減輕規
    定，尚有未符。從而，辯護人為被告辯護稱：被告已經承認
    客觀事實，雖就主觀不法犯意，與法院認定有所不同，僅是
    法律見解不同而已，仍應有自白減刑之適用云云，亦屬無據
    。
肆、撤銷改判理由：
一、原判決以被告上開共同販賣第二級毒品犯行，事證明確，因
    予論罪科刑，固非無見。惟查：本件被告符合毒品危害防制
    條例第17條第1項減輕其刑之要件，已見前述。原審未予詳
    究，而未適用上開規定予以減輕其刑，尚有未洽。被告上訴
    意旨猶執前詞否認犯罪，指摘原判決不當，雖無理由，惟其
    上訴意旨以原審未適用毒品危害防制條例第17條第1項之規
    定減輕其刑，則非無理由，自應由本院將原判決予以撤銷改
    判，期臻適法。
二、爰審酌被告明知甲基安非他命係戕害他人身心之毒品，竟無
    視國家杜絕毒品犯罪禁令，仍為本案之犯行，戕害國民身心
    健康，危害社會治安，應予非難。兼衡被告之素行（參見臺
    灣高等法院被告前案紀錄表），犯後僅坦承客觀上有聯絡交
    易事宜、收取金錢、交付第二級毒品甲基安非他命之事實，
    而否認販賣行為，及本案販賣對象僅1人、次數1次，販賣價
    金7,000元，然實際是由共犯鄭世興取得上開價金等犯罪情
    節。暨被告自陳大學畢業之智識程度，從事英文家教，月入
    約1萬6,000元，未婚尚無子女，與父母同住等一切情狀，量
    處被告有期徒刑三年，以示懲儆。
三、沒收：
  ㈠被告持以聯絡販賣第二級毒品事宜之門號0000000000號行動
    電話1支（HTC廠牌、型號U11+，含SIM卡1張），雖未扣案，
    仍應依毒品危害防制條例第19條第1項規定宣告沒收，於全
    部或一部不能沒收或不宜執行沒收時，應回歸適用刑法第38
    條第4項規定，追徵其價額。
  ㈡本件販賣毒品所得價金7,000元，已由被告將之匯入鄭世興台
    新銀行帳戶內，且證人即共犯鄭世興於本院時陳稱：被告將
    7,000元匯給我，我並沒有給被告任何利益（本院卷第176頁
    ）等語，故被告就本件販賣第二級毒品犯行，實際並未取得
    任何犯罪所得，爰不予宣告沒收及追徵。　　
據上論斷，應依刑事訴訟法第369條第1項前段、第364條、第299
 條第1項前段，毒品危害防制條例第4條第2項（修正前）、第17
條第1項、第19條第1項，刑法第11條前段、第28條、第38條第4 
項，判決如主文。
本案經檢察官陳美君提起公訴，檢察官劉榮堂到庭執行職務。
中　　華　　民　　國　　109 　年　　11　　月　　19　　日
                  刑事第三庭    審判長法　官  陳連發
                                      法　官  何秀燕
                                      法　官　洪榮家
以上正本證明與原本無異。
如不服本判決應於收受送達後20日內向本院提出上訴書狀，其未
敘述上訴理由者，並得於提起上訴後20日內向本院補提理由書（
均須按他造當事人之人數附繕本）「切勿逕送上級法院」。
　　　　　　　　　　　　　　　　　　　書記官  郭馥萱
中　　華　　民　　國　　109 　年　　11　　月　　19　　日
附錄本案論罪科刑法條：
修正前毒品危害防制條例第4條第2項
製造、運輸、販賣第二級毒品者，處無期徒刑或7年以上有期徒
刑，得併科新臺幣1千萬元以下罰金。